【裁判字號】    91,上更(一),139
【裁判日期】    900906
【裁判案由】    強盜等
【裁判全文】
臺灣高等法院高雄分院刑事判決                九十一年度上更(一)字第一三九號
    上  訴  人
    即  被  告  丁○○原名蘇.
    選任辯護人  吳建勛律師
                游雪莉
    上  訴  人
    即  被  告  乙○○
    右  一  人
    選任辯護人  林復華
    上  訴  人
    即  被  告  丙○○
    上  訴  人
    即  被  告  甲○○
    右二人指定
    辯  護  人  本院公設辯護人李佩娟
右上訴人因強盜等案件，不服臺灣高雄地方法院八十七年度訴字第一七０八
號中華民國八十九年十一月二十日第一審判決（起訴案號：臺灣高雄地方法院檢察署
八十六年度偵字第二七六八四號、八十七年度偵字第一七八八號），提起上訴，經最
高法院發回，本院判決如左：
      主  文
原判決關於乙○○、甲○○、丙○○、丁○○部分撤銷。
丁○○共同運輸化學合成麻醉藥品，處有期徒刑伍年貳月。
乙○○、甲○○、丙○○結夥三人以上，攜帶兇器強盜，乙○○處有期徒刑捌年陸月
，褫奪公權陸年；甲○○處有期徒刑捌年，褫奪公權陸年；丙○○處有期徒刑柒年陸
月，褫奪公權陸年。西德製八ＭＭ半自動型金屬模型槍（含彈匣）壹枝、土造子彈壹
顆、改造子彈壹顆、安非他命約陸拾陸公斤，均沒收。
      事  實
一、歐忠信曾於民國八十一年間因施用毒品罪，經臺灣高雄地方法院判處有期徒刑三
    年三月確定，又於八十二年間，復因施用毒品罪經臺灣高雄地方法院判處有期徒
    刑三年三月確定，八十三年間另因違反麻醉藥品管理條例罪，經臺灣高雄地方法
    院判處有期徒刑四月確定，並定應執行刑為有期徒刑三年五月，接續執行，應於
    八十九年三月十九日縮短刑期執行完畢，嗣於八十五年一月六日假釋出獄，於假
    釋期間之八十六年間復犯施用毒品等罪，經臺灣高雄地方法院判處有期徒刑三年
    五月確定，經撤銷假釋，現接續執行殘刑中。丙○○曾於八十年間因違反麻醉藥
    品管理條例罪，經臺灣高雄地方法院判處有期徒刑六月確定，於八十年八月十三
    日易科罰金執行完畢，已逾五年；於八十一年間因施用毒品、搶奪、違反麻醉藥
    品管理條例等罪經分別判處有期徒刑三年二月、一年六月、七月，並定應執行刑
    有期徒刑五年確定，應於八十六年十一月十八日縮短刑期執行完畢，嗣於八十三
    年十月十二日假釋出獄，於假釋期間之八十六年間復犯施用毒品等罪，經本院判
    處有期徒刑四年確定，八十六年間復犯施用毒品等罪，經臺灣高雄地方法院判處
    有期徒刑四年二月確定，經撤銷假釋，現接續執行殘刑中。甲○○於八十一年間
    因違反麻醉藥品管理條例罪，經臺灣高雄地方法院判處有期徒刑五年六月確定，
    又於同年間，因施用毒品、違反麻醉藥品管理條例等罪，經臺灣高雄地方法院判
    處有期徒刑三年六月確定，於八十二年又因竊盜案，經臺灣高雄地方法院判處有
    期徒刑四月確定，上開各罪經定應執行刑為有期徒刑九年確定，指揮書執畢日期
    為九十一年六月十二日，於八十五年七月間假釋出獄，又於八十六年七月間復犯
    施用毒品等罪，經臺灣高雄地方法院判處有期徒刑三年九月確定，經撤銷假釋，
    現亦執行殘刑中；均不知悔悟。
二、緣蔡尚銳（另案經台灣台南地方法院於八十七年十月二十一日以意圖販賣而非法
    持有化學合成麻醉藥品判處有期徒刑六年十月確定）因友人童樹生（另案由台灣
    板橋地方法院檢察署偵辦）於八十五年十一月間將一批重達約六十六公斤之甲基
    安非他命（未扣案）託其代尋買主，並許以事成之後可給予好處，蔡尚銳意圖販
    賣化學合成麻醉藥品甲基安非他命（下稱安非他命）以牟利，竟於民國八十五年
    十二月中，將該批以塑膠罐裝妥再分裝入三只球鞋紙箱之安非他命藏放在託其不
    知情之友人陳舜馥代為承租之嘉義市某公寓四樓內而非法持有之。因蔡尚銳另與
    陳舜馥共涉販賣及走私毒品海洛因案件，陳舜馥於八十六年三月一日為警緝獲，
    蔡尚銳即擬搭機潛逃出境（販毒部分已據台灣高等法院台南分院於八十九年十月
    十二日以八十九年上更（三）字第五十四號判處無期徒刑），遂於八十六年三月
    二日，連絡丁○○（原名蘇寶崑）欲將該批安非他命取出，另藏放於丁○○位於
    高雄縣路竹鄉○○村○○路一九三巷七之一號之住處，丁○○乃與蔡尚銳共同基
    於運輸化學合成麻醉藥品安非他命之犯意，丁○○並基於幫助蔡尚銳意圖販賣而
    非法持有麻醉藥品安非他命之犯意，於八十六年三月二日晚間，駕車搭載蔡尚銳
    同至陳舜馥代為承租之上開嘉義市某公寓四樓，共同搬運該批安非他命至高雄縣
    路竹鄉○○村○○路一九三巷七之一號其住處冷凍庫上方藏放，以幫助蔡尚銳日
    後伺機脫售牟利。嗣蔡尚銳之友人乙○○得知蔡尚銳有一批安非他命寄放在路竹
    友人住處，經打聽得知係丁○○處，竟起意強劫該批安非他命以供販賣牟利，於
    八十六年四月二十日上午與丙○○、甲○○三人在高雄縣岡山鎮○○○路「調茶
    局泡沫紅茶店」內商議，共同基於意圖為自己不法所有之強盜犯意聯絡，並均基
    於意圖販賣而非法持有麻醉藥品安非他命之犯意，議定由丙○○攜帶槍彈，並於
    遇抗拒時，則以持槍押人而以不傷人命之方式取獲安非他命，謀議既成，即由丙○○持其先前於八十六年二月間某日高雄縣永安鄉海邊所拾獲而持有具殺傷力之
    西德製八ＭＭ半自動型金屬模型槍（含彈匣）一支、土造子彈二顆、改造子彈三
    顆（丙○○侵佔遺失物罪未經起訴且已追訴權時效經過，而非法持有改造金屬模
    型槍及子彈罪已據台灣高雄地方法院於八十七年五月五日另案判刑確定），三人
    意圖供犯強盜罪之用而共同持有攜帶該模型槍枝及可供軍用之子彈（其中丙○○
    係未經許可一個持有行為之繼續），由歐忠信駕駛租得之白色、豐田不詳車號之
    自小客車搭載丙○○、甲○○於八十六年四月二十日上午，至丁○○上開住處，
    先由甲○○下車詢問丁○○是否在家，適丁○○與鄰人施振勝及其他不詳姓名二
    、三人在隔鄰施振勝住處打麻將，丁○○之父親告知丁○○後，丁○○返家並拒
    絕甲○○拿走蔡尚銳寄放物之要求後，又回施振勝處打麻將，甲○○一行人乃先
    行離去，約一小時後折返，由歐忠信於巷口處監控接應，而丙○○、甲○○二人
    下車擅行進入施振勝住處（未經許可無故侵入住宅部分未據告訴），丙○○並持
    上開槍枝質問何人為丁○○，經丁○○表明身分後，丙○○即以槍抵住丁○○後
    部，強押其外出並逼問安非他命藏放處，以強暴致使丁○○不能抗拒，而被挾持
    返回其上開住處並指出安非他安藏放地點，甲○○、丙○○二人即自行動手由冷
    凍庫上搬下強取該批安非他命，得手後持該批安非他迅速離去，至前開「調茶局
    泡沫紅茶店」將該批安非他交予歐忠信，三人並擬意圖販賣圖利而共同持有之。
    嗣經高雄縣警察局循線查證有關丁○○是否勾串他人侵吞寄藏安非他命一事，而
    查悉前開乙○○、丙○○、甲○○等盜匪犯行，並於八十六年八月二十四日凌晨
    零時三十分許，至丙○○高雄縣彌陀鄉○○路一巷六十二號租住處二樓臥房內，
    搜扣上開西德製八ＭＭ半自動型金屬模型槍（含彈匣）一枝、土造子彈一顆、改
    造子彈一顆。
三、案經高雄縣警察局移送台灣高雄地方法院檢察署檢察官偵查起訴。
      理  由
壹、被告丁○○部分：
一、訊據上訴人即被告丁○○直承曾受蔡尚銳之託，與蔡尚銳至嘉義市某公寓四樓搬
    運三箱物品，再連夜趕回路竹住處冷凍庫上面藏放之事實，雖否認有共同運輸安
    非他命及幫助意圖販賣而非法持有安非他命之犯意，辯稱：當初是蔡尚銳叫我由
    嘉義幫他載一些行李回路竹，我也不知道是什麼東西，蔡尚銳自己放在屋外冷凍
    庫上面，他說二、三天就要拿走，結果他三月四日就被抓了，後來這些東西是被
    搶了，我不知道那些東西是安非他命，我沒有共同運輸及幫助意圖販賣而非法持
    有安非他命之意思云云。惟查：
（一）被告丁○○於警訊時業已供承：「八十六年過年前後，我朋友蔡尚銳獨自一人
      到我家居住一、二個月，於二月底左右某日（實係三月二日，蓋陳舜馥三月一
      日被逮獲，因而蔡尚銳臨時起意運送安非他命往別處藏放，故實際日期應以蔡
      尚銳所述三月二日為可信）晚上二十一時許，邀我與他駕駛駕駛我所有之霹靂
      馬轎車共同前往嘉義市載運物品，．．．進入一處無人居住之大廈公寓內，我
      們二人合力將放置在屋內之三箱共重達約六十六公斤之安非他命搬出以電梯載
      運轉搬至我車上，立即由嘉義趕回我路竹家中，我們二人再將該三箱重達約六
      十六公斤安非他命搬到冷凍庫上面藏放。完成後蔡尚銳告知我過幾天再來搬走
      ，但是過沒幾天我從電視新聞中得知蔡尚銳因走私毒品在機場被嘉義警方攔獲
      。直到八十六年四月下旬某日上午，有一名左眉毛有疤痕之男子（經原審實際
      勘驗為甲○○）到我家對我說：蔡仔出來，他所寄放之東西要拿回去，當時我
      心裡想藏放安非他命之事實只有我們二人知道，且蔡尚銳是走私案件被羈押不
      可能出來，我當場拒絕，過約一小時，那男子又夥同另一較高瘦之男子（經查
      為丙○○）共乘一部白色豐田轎車．．．進入我家巷內，我當時正在鄰居施振
      勝家中打麻將，．．．其中一較高瘦之歹徒即持一把手槍將我押出返回住宅，
      二人逼問我安非他命藏放那裡，如果不說要用槍把我打死，我不得已就指稱三
      箱安非他命藏放在在冷凍庫上面．．．」、「因為被搶的是安非他命，所以我
      不敢報警，直到五、六月底，我前往嘉義看守所對蔡尚銳會客，告訴他安非他
      命被搶，．．．蔡尚銳告訴我說他知道了。」（見八十六年十一月二十一日第
      一次警訊筆錄，警卷第六十七頁背面至第六十八頁背面），「我是有在自宅被
      人持槍搶劫三箱重達約六十六公斤安非他命之事沒錯．．．」、「走私安非他
      命之事我不清楚，我只是提供住宅並幫助蔡尚銳運輸安非他命返家藏放，後來
      被搶」等語（見八十六年十一月二十一日第二次警訊筆錄，警卷第七十五頁背
      面、第七十七頁），「（為何被搶沒報案？）因為被搶之物是非法的安非他命
      。」（見八十六年十一月二十七日第三次警訊筆錄，警卷第七十九頁），由被
      告丁○○上開供詞，顯見被告丁○○確有與另案共犯蔡尚銳共同自嘉義運輸上
      開安非他命返回其路竹住處藏放，並暫時代蔡尚銳保管而持有安非他命之犯行
      ，且被告丁○○不論於運輸、持有、被強盜上開安非他命之際，均明知其物確
      屬安非他命無訛。
（二）被告丁○○於偵查中檢察官初訊時，供稱：「（提示警訊內容有何意見？）實
      在，沒意見。」（見八十六年十一月二十二日訊問筆錄，偵字第二七六八四號
      卷第三頁至背面），嗣經檢察官再為訊問時，亦供承：「（六十六公斤安非他
      命何來？）是蔡尚銳在八十六年三月間某日寄放在我路竹鄉○○村○○路一九
      三巷七之一號．．．」、「（安非他命何處去？）他本來說要放三至五天就要
      拿走，後來我看電視他被警察抓了。在八十六年四月二十日早上被二人進來搶
      走．．．」、「（安非他命是否你與蔡尚銳去嘉義拿回來的？）蔡尚銳叫我與
      他去嘉義載回來的，載回來後擺放在冷凍庫上面。」（見八十六年十一月二十
      二日訊問筆錄，偵字第二七六八四號卷第一一０頁至背面），依被告丁○○上
      開所供，其始終明認警訊內容屬實、客體確屬安非他命，益足認被告丁○○確
      係明知為安非他命而與蔡尚銳共同自嘉義運輸返回其路竹自宅冷凍庫上藏放無
      訛。
（三）證人即另案共犯蔡尚銳於警訊時陳稱：「蘇寶崑（即被告丁○○）確實曾於本
      （八十六）年六月十九日到嘉義看守所對我會客，告訴我說我寄放在他住處冷
      凍庫上三箱六十六公斤安非他命被搶沒錯．．．」、「．．．童樹生叫不詳姓
      名男子以貨車由台北運到嘉義交流道，當我接到三箱安非他命之後，就搬運到
      與我同案之陳舜馥家中，再由陳舜馥運往其友人大樓內藏放．．．翌日（八十
      六年三月二日）我南下找蘇寶崑，告知要將三箱安非他命寄放他住處，蘇某同
      意後，當晚我們二人即開車到嘉義市取得三箱重達六十六公斤安非他命，返回
      路竹，藏放在蘇某家中冷凍庫上面。」（見警卷第五十三頁反面），於檢察官
      偵查中復供述：「（有無寄三箱安非他命在蘇寶崑處？）有寄三箱安非他命，
      這物品是童樹生寄放給我，我再寄放蘇寶崑處，我有向他說，若童樹生要來拿
      ，就讓他拿回去。」「八十六年三月初寄放在蘇寶崑處。我拜託他與我去嘉義
      市某間公寓，詳細地址忘記了．．．因我三月要出國，我再與蘇寶崑到嘉義取
      回右述物品，寄放給蘇寶崑。」「蘇寶崑在八十六年五月或六月，到嘉義看守
      所面會，說有二人去他住處，拿槍押他將安非他命取走．．．」（見八十七年
      二月二十三日訊問筆錄，偵字第一七八八號卷第五十七頁背面至第五十八頁背
      面）。參以共同被告乙○○於警訊中供稱：「我之前還未被司法單位通緝時，
      在岡山鎮鎮民代表吳鶴男服務處裡，見蘇寶崑（即丁○○）與蔡尚銳二人前往
      找吳鶴男，在他們聊天無意中，聽見蔡尚銳提及該批安非他命寄藏在蘇寶崑家
      中」等語（見八十六年十二月十八日警訊筆錄），依此，益見被告丁○○確屬
      知悉其與蔡尚銳共同自嘉義運輸返回其路竹住處藏放之物確為安非他命。而證
      人即另案共犯蔡尚銳並因此項持有上開重約六十六公斤之安非他命並伺機出售
      之犯行，經台灣台南地方法院於八十七年十月二十一日以八十七年度訴字第一
      ○三四號判處有期徒刑六年十月確定，有該判決書在卷足憑（見原審卷第三六
      一、三六二頁），參以蔡尚銳係因另犯走私及販賣海洛因毒品案遭警緝捕中，
      其衡量自己恐無法立即將手中安非他命脫售，甚至無法安全脫身，因而就其持
      有擬販賣之安非他命委請被告丁○○妥善保管，而被告丁○○明知該受藏物係
      數量龐大之安非他命，價格不菲，當知蔡尚銳顯非單純持有而已，若能順利脫
      手賣出，必定有暴利可圖，而近年來毒品、麻醉藥品危害社會日益嚴重，治安
      機關對查緝非法販賣麻醉藥品、毒品工作，無不嚴加執行，被告丁○○實不能
      諉為不知，雖尚無證據可認丁○○持有上開安非他命係出於自己販賣營利意圖
      ，惟其既已自承係受蔡尚銳寄放、幫忙蔡尚銳代為看管，顯係出於幫助意圖販
      賣之意而為，即難脫其幫助意圖販賣而非法持有安非他命之罪責。至證人蔡尚
      銳於本院前審調查中證稱：因丁○○有車子，我請他幫忙運三箱東西，丁○○
      不知道要搬安非他命云云，查與前開警訊及偵查中所述情節不符，要係迴護被
      告丁○○之詞，自非可採。
（四）再本案雖無上開安非他命扣案，惟依被告丁○○及共犯蔡尚銳、乙○○上開供
      詞，確有上開安非他命之事實，已可確認。參以共同被告乙○○另供稱：甲○○與我在調茶局泡沫紅茶店見面，丙○○隨後進來，我駕白色豐田車旁坐甲○○，後坐丙○○，至蘇寶崑住處，由甲○○、丙○○下車找蘇寶崑，要拿蔡尚
      銳的東西，被蘇寶崑家中的人拒絕。我再將甲○○、丙○○載到巷口，我在巷
      口把風，車子交給甲○○載丙○○回頭進入蘇宅行搶，約定得手後在調茶局見
      面。之後甲○○和丙○○搶劫成功，駕車逃走，我再另招一部計程車到調茶局
      ．．．我駕車載六十六公斤安非他命自行離去尋找買主（警卷十七頁反面）；
      又稱：我開車載丙○○、甲○○二人一起去，由甲○○、丙○○二人進去找蘇
      寶崑，因我曾聽蔡尚銳說他有一批．．東西放在蘇寶崑那裡，我起貪心就與甲○○、丙○○二人一起去，我向甲○○說你進去向蘇寶崑說要來拿蔡先生的東
      西，他們二人就進去，蘇寶崑就交給甲○○二人，我們拿東西就回去等語（見
      二七六八四號偵卷第一二七頁背面）；而共同被告丙○○亦供稱：甲○○邀我
      去搬東西，乙○○開車載我與甲○○一起去，我與甲○○二人進去，乙○○在
      車上，甲○○與蘇寶崑說要搬東西，蘇寶崑就帶我們去搬了三箱安非他命，我
      就搬到乙○○車上，乙○○拿走了．．．（見偵字第二七六八四號偵卷第一二
      八頁反面），亦足見被告丁○○確實曾持有上開安非他命而遭強盜之情事。是
      雖被強盜之上開安非他命未能追回、起獲，以致未能確實衡量其純淨度、質重
      ，惟被告丁○○確實有運輸、持有上開重約六十六公斤安非他命之事實，自堪
      認定。
（五）雖被告丁○○於本院審理中一再辯稱其以為係前往嘉義搬行李回路竹住處，不
      知係安非他命，且蔡尚銳所帶三箱物品係放在屋外大型冷凍庫上，而否認有何
      運輸或寄藏、持有、幫助意圖販賣而持有安非他命之犯意。查本案被告丁○○
      夥同蔡尚銳前往嘉義，以汽車運輸三箱安非他命至路竹丁○○家，後來放置在
      大型冷凍庫上方，該大型冷凍庫係擺放在被告丁○○家中室外一事，固經證人
      徐茂昌、王炳堯於本院中證述屬實，並有相片可按，惟被告丁○○確屬知悉其
      與蔡尚銳共同自嘉義運輸返回其路竹自宅冷凍庫上藏放之物為安非他命，已如
      前述，則被告丁○○及蔡尚銳將安非他命置於室外大型冷凍庫上方，雖非藏置
      在室內特別隱匿處，亦不能卸免罪責，況被告丁○○遭共同被告丙○○等人持
      槍劫走蔡尚銳所寄放之物品，觀丙○○等人不惜持槍以強盜方式，干犯重罪，
      顯對蔡尚銳所寄放之物品勢在必得，而被告丁○○於脫困後竟然未曾報警，而
      僅至嘉義監獄向蔡尚銳說明被劫過程，表示並非自己侵吞，此已據共犯蔡尚銳
      供明如前，並有嘉義看守所收容人接見表在卷足稽，顯見其知悉被搶走之物品
      關係重大，不能讓警方知悉插手，否則後果更加嚴重，其寧承受遭人持槍脅迫
      之恐懼，而採默不報警處理，所辯未受告知是何物、不知係安非他命云云，亦
      與常情有違。再被告丁○○及蔡尚銳均供稱該物係以三紙箱裝著，丁○○更稱
      係裝球鞋之盒子，足見體積非大；而連夜搬走，更見事出急迫，被告丁○○所
      稱誤以為係搬行李云云，亦難置信。被告丁○○辯稱無運輸或寄藏、持有、幫
      助意圖販賣而持有安非他命之犯意云云，應不足採信。查運輸麻醉藥品行為，
      係指一切轉運與輸送之情形而言，不論係自國外輸入或國內各地間之輸送，凡
      將麻醉藥品由甲地運輸至乙地，均屬之。被告丁○○此種自嘉義運輸大量安非
      他命至高雄縣路竹鄉住處藏放之態樣，與施用者攜帶自己吸用之零星麻醉藥品
      ，或販賣者應購毒者需求送麻醉藥品至約定地點，短途持有之態樣截然不同，
      顯觸犯運輸麻醉藥品之罪無疑。至於另案共犯蔡尚銳與前手童樹生間有何謀議
      ，被告丁○○均未曾參與或事前了解，已據另案共犯蔡尚銳迭於偵審中供明在
      卷，顯見被告丁○○與童樹生間自無犯意聯絡或行為分擔，自不得論被告丁○○亦有幫助童樹生販毒、或幫助童樹生意圖販賣而持有，或與童樹生共同運輸
      可言。
三、綜上所述，本件被告丁○○前開犯行，至為灼然，所辯不知為安非他命，無共同
    運輸及幫助意圖販賣而非法持有安非他命之意思云云，核係卸責之詞，不足採信
    ，事證明確，其犯行可以認定。至選任辯護人請求再行提訊證人蔡尚銳，因證人
    蔡尚銳於警訊偵查及本院前審調查中已證述明確，本院認無再行傳訊之必要，附
    此說明。
四、查安非他命前由行政院衛生署於七十九年十月九日以衛署藥字第九０四一四二號
    公告列為麻醉藥品管理條例第二條第四款所規定之化學合成麻醉藥品在案。被告
    丁○○行為後，毒品危害防制條例於八十七年五月二十日經總統公布，並於同年
    月二十二日施行。麻醉藥品管理條例第十三條之一第二項第一款所列非法運輸安
    非他命者，處五年以上有期徒刑得併科五萬元以下罰金；以及同條項第二款有關
    意圖販賣而非法持有，處三年以上、十年以下有期徒刑得併科三萬元以下罰金之
    規定，亦於毒品危害防制條例內明定，將『安非他命』列為該條例第二條第二項
    第二款所定之第二級毒品，並於該條例第四條第二項明定運輸第二級毒品者，其
    罪之法定刑為無期徒刑或處七年以上有期徒刑，得併科新台幣七百萬元以下罰金
    ，以及該條例第五條第二項之意圖販賣而持有第二級毒品者，其罪之法定刑為五
    年以上有期徒刑，得併科新台幣五百萬元以下罰金。比較新舊條文之刑度，以行
    為時之麻醉藥品管理條例之規定較有利於被告，依刑法第二條第一項但書之規定
    ，自應適用麻醉藥品管理條例論處。核被告丁○○所為，係犯麻醉藥品管理條例
    第十三之一第二項第一款之運輸化學合成麻醉藥品罪及幫助同條例第十三條之一
    第二項第二款之意圖販賣而非法持有化學合成麻醉藥品罪。公訴人就被告丁○○
    意圖販賣而非法持有安非他命部分，認係犯麻醉藥品管理條例第十三之一第二項
    第五之非法持有化學合成麻醉藥品罪，容有未洽，起訴法條應予變更。被告丁○○與蔡尚銳間就運輸麻醉藥品安非他命罪，互有犯意聯絡及行為分擔，為共同正
    犯。被告丁○○共同運輸安非他命至高雄縣路竹鄉自宅藏放之目的，在於幫助蔡
    尚銳意圖販賣而非法持有安非他命，其運輸毒品與幫助意圖販賣而持有麻醉藥品
    兩罪，具有方法與目的之牽連關係，應依牽連犯規定從一重之運輸麻醉藥品罪處
    斷。公訴人就被告丁○○運輸麻醉藥品犯行雖未起訴，然與起訴而經變更法條有
    罪（意圖販賣而非法持有麻醉藥品）部分，有牽連犯裁判上一罪之關係，為起訴
    效力所及，依審判不可分之原則，本院自得併予審究。
貳、被告乙○○、丙○○、甲○○部份：
一、訊據上訴人即被告歐忠信矢口否認涉有共同持槍強盜安非他命及意圖販賣而持有
    安非他命之犯行，上訴人即被告甲○○、丙○○亦均否認涉有共同持槍強盜安非
    他命及幫助意圖販賣而持有安非他命之犯行，被告歐忠信辯稱：我沒有駕照不可
    能租車駕駛，警訊自白不實在，在警訊時遭刑求，有用電擊棒打我，而且重擊我
    胸口，也用拳頭打我下腹部，用貼布貼我眼睛打我很多下，我不認識蔡尚銳，案
    發時未在現場，沒有結夥三人持槍去搶安非他命，更沒有意圖販賣而持有安非他
    命云云。被告丙○○辯稱：我不認識丁○○、蔡尚銳，在警訊時之自白係遭刑求
    ，把我眼睛被矇著帶到地下室，脫光衣服，用電擊棒打我胸部，槍枝的部分也是
    被栽贓，交付槍枝是要給警員做績效用，我並沒有與乙○○、甲○○持槍去搶安
    非他命云云。被告甲○○辯稱：我不認識丁○○，沒有與乙○○、丙○○持槍去
    搶蘇佑德的安非他命，丁○○為了掩飾安非他命丟掉才咬我的，我實在是冤枉的
    ，並未參與本件犯行云云。
二、經查：
（一）被告歐忠信、丙○○於原審及本院審理中，雖一再以警訊中之自白係遭警刑求
      置辯，惟證人即承辦之員警戴文恭、葉修慎於原審審理時均已到庭結證否認有
      何刑求逼供情事，並分別證稱：「全係依其自由意識而製作筆錄．．．」、「
      訊問時，歐忠信女友及丙○○之妻有到場．．．」等語，於本院前審調查時證
      人葉修慎復到庭具結證稱：「我們有接到線報說有人以黑吃黑的方式去強盜安
      非他命來販賣得利，所以就著手偵辦。那時候丙○○好像是在岡山大寮里民宅
      裡吸毒，我們就前去搜索，查獲他，帶回刑警隊，他有供出一些強盜的細節及
      擔任角色的問題。」、「（在製作筆錄的時候是否有對丙○○等人威脅利誘等
      脅迫？）沒有。」、「（有無將他的眼睛用黑布矇住恐嚇他？）沒有。」等語
      （見本院上訴卷九十年九月三日訊問筆錄）。證人戴文恭於本院前審調查時亦
      到庭具結證稱：「當時我們去岡山大寮路那邊去執行搜索，查到丙○○就帶回
      隊部偵訊，是去那邊執行拘提，就帶回隊部．．．」「（有否對丙○○等人威
      脅利誘等脅迫？）沒有。」「（你們是否把他帶到地下室打他？）沒有這回事
      。」「（筆錄是否出自於被告自由意識？）這是他自己講的，我不會誤導他。
      」等語（見本院上訴卷九十年九月三日訊問筆錄），證人即參與辦案警員康明
      志於本院中證稱：（警方偵辦此案由來？）先前同事在地方上有聽說有人毒品
      被黑吃黑，我們警方根據耳聞追查涉案人係綽號「黑雞」的乙○○，警方著手
      偵辦當時乙○○已另案在押，警方報請檢察官偵辦，由檢察官將乙○○發交警
      方偵訊等語，顯難認被告乙○○、丙○○於警訊之自白時之意思有何不自由情
      事。況被告乙○○、丙○○於偵查中亦迭次供稱：於警訊時所言實在，沒有意
      見，未被刑求等語，再如依被告歐忠信、丙○○所稱脫光衣服、用電擊棒重擊
      胸口、打了很多下云云，豈有不留任何傷情足供勘驗，而被告歐忠信、蘇建安
      、甲○○於偵查中為警方借訊，多次出入看守所，且由檢察官複訊，如係遭此
      嚴重刑求豈會無任何表示及驗傷記錄？又被告歐忠信於原審又改稱：在車上有
      一人打我胸部，在地下室綁一小時，有聽到恐怖聲音，很害怕才承認，沒有被
      打，係因害怕才承認等語（見原審八十九年六月二十六日筆錄，原審卷第二九
      八頁）。更足見被告等於警訊時並未遭刑求取供，其事後於原審及本院審理中
      以遭刑求置辯，無非圖卸罪責之詞，委無可採。
（二）證人即另案被告蔡尚銳確有自嘉義運回安非他命約六十六公斤，藏放於被告丁○○高雄縣路竹鄉○○村○○路一九三巷七之一號其住處冷凍庫上方，迭據其
      於警訊時、檢察官偵查中、原審審理時供明在卷，已如前述，於本院前審調查
      時亦經借提到庭供明無訛（見本院上訴卷九十年十二月七日訊問筆錄）。而共
      同被告丁○○遭人持槍押住致無法抗拒而被強盜安非他命約六十六公斤之事實
      ，復據共同被告丁○○於警訊時、檢察官偵查中、原審及本院審理時多次供述
      明確，諸如：「乙○○在外面等，丙○○押我，甲○○站在旁邊。」（一七八
      八號偵卷第四一頁）；「我可以指認出丙○○是搶匪之一，丙○○持手槍押住
      我，另一名男子駕車跟至，我從冷凍櫃上搬下來安非他命。」（二七六八四號
      偵卷八十四頁）；「是甲○○、丙○○進來搶；有一個人從後押我，用東西架
      住，把我押到一部豐田白色一八○○西西汽車內，沒上車，我家在隔壁，押我
      入家中，表示要拿蔡尚銳之東西，一個高高瘦瘦的丙○○他拿槍，從後面抵住
      我，另一個矮矮的叫甲○○站在外面．．．」，「當時我在隔壁朋友室內打麻
      將．．．有人拿著器械過來押著我，說要拿蔡尚銳的東西，我沒辦法反抗，但
      我說要跟他大哥聯絡，他就搶走了，當時是丙○○拿器械，甲○○在外面警戒
      ，他們二人押著我。」（見本院上訴卷九十年四月三日訊問筆錄）、「（蔡尚
      銳寄放在你那裡的東西遭何人搶走？）當庭指認甲○○、丙○○二人」（見本
      院卷第一一０頁）。另證人施振勝亦迭次證稱：「二個人來搶，一個開白色轎
      車，我僅看見二人，一歹徒將蘇寶崑押離農舍。」（二七六八四號偵卷七十三
      頁反面），於原審結證稱：「當時我們打麻將，有二個人進來，一個在外面，
      一個入內，拿一個銀色東西，不知何物架住蘇寶崑．．．二十公尺距離看見白
      色車子．．．」（原審八十九年一月十二日筆錄），於本院前審調查時證稱：
      「有二個人押他，我當時在外面，其中一個人把我從門口推到牆壁邊，其中一
      個人拿了壹把銀色的東西押丁○○腰際，哪一邊我忘記了，就押出去，就只有
      幾秒鐘而已。」（見本院上訴卷九十年十月二十九日訊問筆錄）。另證人即被
      告丁○○鄰居徐沈金菊於本院中結證稱：「（八十六年四月二十日）．．我有
      看見三個陌生人在走動，（丁○○家中發生事故）我沒有過去看，．．我只有
      看到丁○○與二個陌生人一起走過我家門口，．．」等語（見本院卷第一二八
      頁），而依常情，一般人遭人持槍喝令交出物品，而該槍枝已抵住自己之後部
      ，當時又無外援，槍枝隨時均有擊發導致生命危險之可能，堪認丁○○當時顯
      已到達不能抵抗之地步，是縱丙○○等人於警訊曾稱商議用不傷人命之方式作
      案云云，亦無礙其等人確已成立強盜之犯行，自不待言。至於共同被告丁○○
      、證人施振勝前後所言有關丁○○究係被何物押住，雖略有不同，惟當時情況
      緊張、時間短暫，自難期其等明確目睹，惟依被告歐忠信、丙○○如下所為之
      供述，確屬上開槍彈，並無疑義。
（三）被告歐忠信於原審及本院審理時雖一再辯稱：沒有與甲○○、丙○○結共同持
      槍去搶丁○○安非他命，更沒有意圖販賣而持有安非他命云云。惟查，右揭事
      實除據本案共同被告丁○○迭次於警訊、偵查、原審及本院審理中供明外，並
      經共同被告丙○○於警訊時及檢察官偵查中坦承並指證係被告歐忠信從中策劃
      之事實，而被告歐忠信於警訊時亦供稱：「甲○○與我在調茶局泡沫紅茶店見
      面，丙○○隨後進來。我駕白色豐田車旁坐甲○○，後坐丙○○，至蘇寶崑住
      處，由甲○○、丙○○下車找蘇寶崑，要拿蔡尚銳的東西，被蘇寶崑家中的人
      拒絕。我再將甲○○、丙○○載到巷口，我在巷口把風，車子交給甲○○載丙○○回頭進入蘇宅行搶，約定得手後在調茶局見面。之後甲○○和丙○○搶劫
      成功，駕車逃走，我再另招一部計程車到調茶局．．．，我駕車．．．自行離
      去尋找買主。」（見警卷十七頁反面），於檢察官偵查時復坦承：「我開車載
      丙○○、甲○○二人一起去，由甲○○、丙○○二人進去找蘇寶崑，因我曾聽
      蔡尚銳說他有一批．．東西放在蘇寶崑那裡，我起貪心，就與甲○○、丙○○
      二人一起去，我向甲○○說你進去向蘇寶崑說要來拿蔡先生的東西，他們二人
      就進去，蘇寶崑就交給甲○○二人，我們拿東西就回去。．．．」（八十六年
      偵字第二七六八四號偵卷第一二七頁反面），經核與被告丁○○、丙○○所述
      相符，以及與證人施振勝之證詞無違，更與另案被告蔡尚銳之供詞相吻合，而
      本件強盜作案所用之槍枝，已另扣案並經台灣高雄地方法院另案判決罪刑並宣
      告沒收確定，此有台灣高雄地方法院八十七年度訴字第六○七號判決書一紙足
      憑，且被告乙○○強盜取得安非他命後，即尋找買主，已如前述，顯見被告歐
      忠信確實有參與本件強盜及意圖販賣而非法持有安非他命之犯行，其於原審及
      本院審訊時多次翻供，並以遭刑求置辯，核屬事後卸責之詞，不足採信。另被
      告歐忠信之供詞雖然反覆，其中警訊及偵查中所言上開安非他命由孫永昇（業
      經原審判決無罪確定）介紹販賣乙節，雖難憑以遽認，惟不影響其餘事實之認
      定，併予敘明。至於被告歐忠信雖另辯稱其無駕照不可能租車駕駛云云，經本
      院前審函詢監理機關雖亦函覆其未考領有汽車駕駛執照，惟未考領有汽車駕駛
      執照僅係其駕駛技術及交通安全規則之認知未經監理機關確認合格，其本人未
      必即絲毫不會駕駛，而被告歐忠信於警訊及偵查中既已明確供陳係其開車搭載
      被告丙○○、甲○○前去行搶，核與共同被告丙○○所供情節相符，自難徒以
      其未考領有汽車駕駛執照乙節，而推翻其前此自白之真實性。
（四）被告丙○○雖亦辯稱槍枝部分係被栽贓，要給警員做績效用，並未與乙○○、
      甲○○持槍搶安非他命云云。惟查，被告丙○○於警訊時業已供承：「我帶同
      警方取回之槍彈，除了和歐忠信、甲○○等人到路竹鄉○○路一九三巷七號蘇
      寶崑住處．．．強劫蘇寶崑．．．的安非他命．．．我分得這些安非他命我已
      經全部吸食完了。」、「．．．甲○○扣我，至調茶局泡沫紅茶店，叫我幫忙
      至路竹搬東西，由歐忠信駕駛，．．．住處的人稱蔡仔的朋友我認識，拒絕交
      付物品，．．．商議用硬的，旋即歐忠信就下車，並交代不要傷人後，就由甲○○駕駛，．．．農舍內有人打麻將，．．．由蘇寶崑自冷凍櫃搬下．．．我
      等三人是由歐忠信駕駛白色豐田牌小客車．．．」等語（見警卷第三十六頁背
      面至第三十八頁），被告丙○○於偵查時又坦承：「乙○○開車載我與甲○○
      一起去，我與甲○○二人進去，．．．乙○○在車上，甲○○與蘇寶崑說要搬
      東西，．．．蘇寶崑就帶我們去搬了三箱安非他命，我就搬到乙○○車上，乙○○拿走了。我沒有分到錢．．．。」等語（八十六年偵字第二七六八四號偵
      卷第一二八頁、第三十六頁）。嗣經原審自澎湖監獄借提，被告丙○○於原審
      初次調查時亦供述：「．．．甲○○跟我講要去幫朋友的忙，當天甲○○、歐
      忠信和我三人去的，歐忠信駕車，．．．我去搬的東西是一箱箱的．．．」等
      語（見原審八十八年十一月十七日訊問筆錄，原審卷第二二五頁）。經原審命
      被告等對質時，就被告丁○○所述丙○○持槍強劫一事，雖被告丙○○改稱「
      沒這回事，我沒有去」（原審八十九年六月二十六日筆錄），惟被告丙○○於
      警訊、偵查及原審初次訊問時均供承有夥同被告歐忠信、甲○○搶劫安非他命
      之情事，雖就何人持槍、所搶之物是否事前知悉係安非他命、如何分贓各情其
      陳述有所隱瞞，未能始終據實陳述，然而警方係於八十六年八月二十三日十六
      時四十五分逕行拘提被告丙○○到案，據被告丙○○自行供述參與搶劫而作案
      手槍係於案發後攜回藏放租住處後，承辦警員遂立即於翌日凌晨零時三十分搜
      索丙○○住處，自臥室衣櫃內起獲經改造之西德八ＭＭ金屬模型槍一支及子彈
      等槍械，此觀八十八年八月二十三日、二十四日警訊筆錄之記載自明（見警卷
      三十六頁）。而丙○○非法持槍部分並經另案起訴並由台灣高雄地方法院以八
      十七年訴字第六○七號判決有期徒刑一年確定，有該判決書一紙在卷為憑，且
      共同被告丁○○亦於警訊、偵查、原審及本院審理時始終供稱被告丙○○持槍
      確實有參與強劫安非他命之犯行，互核相符，更顯見被告丙○○確實有夥同甲○○、歐忠信等人持槍強盜之犯行。被告丙○○於法院審理中翻異前供，顯係
      卸責之詞，不足憑信。至於被告丙○○於本院審理中雖另辯稱係警方栽槍，上
      開槍彈非其持有云云，並於本院前審舉證人即其妻林玉琴到庭為證，惟證人林
      玉琴並未能明確證稱有目睹警員栽槍之行為（見本院上訴卷九十年十月二十九
      日訊問筆錄），而承辦警員戴文恭、葉修慎於本院前審審理中均到庭證稱並無
      栽槍等語（見本院上訴卷九十年九月三日訊問筆錄），被告丙○○所辯係警方
      栽槍云云，自難信為真實。
（五）被告甲○○雖於警訊時未曾到案，於檢察官偵查中亦未到庭，且於原審及本院
      審理時均否認涉有本件犯行，辯稱未與被告乙○○、丙○○持槍搶蘇佑德之安
      非他命云云。惟查，被告甲○○確實有參與強劫安非他命之犯行，已據共同被
      告歐忠信、丙○○二人於警訊、偵查中供述明確，而共同被告蘇佑德亦於警訊
      、偵查、原審及本院審理時始終供稱被告甲○○確實有參與強劫安非他命之犯
      行，互核相符。雖被告之自白，不得作為有罪判決之唯一依據，仍應調查其他
      必要之證據，以查其是否與事實相符，刑事訴訟法第一百五十六條第二項固有
      明文，然於本案之情形而言，不惟被告甲○○之參與犯行已據遭強劫之被害人
      亦即共同被告丁○○迭次指證明確，且就共同被告歐忠信、丙○○而言，其供
      述出甲○○有參與犯行，對其二人之犯行根本毫無減輕之助益，甚至變為更形
      加重（蓋「結夥三人」犯強盜罪，屬普通強盜罪之加重類型犯行），實無產生
      嫁禍於人之危險，又被告三人亦無任何怨恨嫌隙，而共同被告歐忠信、丙○○
      不利於己之供述，復與被害人即共同被告丁○○之供詞相符，自得採信。是被
      告甲○○所辯未參與云云，亦屬卸責之詞，不足採信。
（六）被告丙○○所涉於八十六年二月間拾獲經改造具殺傷力之西德制八ＭＭ半自動
      金屬模型槍一支、土造子彈二顆、改造子彈三顆等物而非法持有之，因而經台
      灣高雄地方法院以八十七年度訴字第六○七號判處有期徒刑一年確定，已如前
      述，被告丙○○於本案警訊時供述其在八十六年「二月」間拾獲上開槍彈，即
      係本案之強盜犯罪所用之槍彈（見警卷三十六頁），雖於台灣高雄地方法院八
      十七年度訴字第六○七號一案中認定丙○○係於八十六年「七月」間某日拾獲
      槍械，但與本件強盜案發生時間是八十六年四月二十日時間相左，本院自不受
      其前案事實認定之拘束，而應認丙○○自八十六年二月起即已非法持有槍彈。
      查上開槍彈，經送驗結果，認該手槍係西德制八ＭＭ半自動金屬模型槍，機械
      性能良好，具殺傷力；其中二顆子彈，係土造子彈，（一顆業經拆解）；而另
      外三顆為改造子彈，（其中二顆業經試射滅失）均具殺傷力，有內政部警政署
      刑事警察局刑鑑字第六○二九九號鑑驗通知書一紙在卷足憑（詳警卷第三頁）
      ，被告丙○○拾獲而未經允許非法持有，初尚無供犯罪之意圖，僅為單純持有
      ，而事後為犯罪而持有上揭槍彈作案，乃為單純持有槍彈之繼續犯之一部分。
      又按槍枝之持有，並非必需親自持有，如有共同犯意，而由其中一人持有，即
      可構成共同持有槍枝之罪（參照最高法院七十九年台非字第二六四號判決）。
      被告歐忠信、甲○○二人，初未共同持有，而係於八十六年四月二十日謀議犯
      罪後始共同持供犯案；又刑法第一百八十七條所謂之軍用槍彈，係指該槍彈能
      供軍事上使用者而言，並不以軍用制式槍彈為限，上開具有殺傷力之槍彈，既
      具殺傷力之性能，自屬可供軍用。被告丙○○、乙○○、甲○○三人攜帶之持
      以強盜，其間應有犯意之聯絡及行為之分擔，自應負共犯之責，其等事後所辯
      未強盜、未持槍云云，自不足信。
（七）末查，被告乙○○於警訊之初另供稱蘇寶崑聯絡我到調茶局，甲○○表示要自
      導自演被搶劫，好黑吃黑安非他命，我再通知「建安」帶手槍參加。蘇寶崑先
      回家召集朋友打牌，甲○○、「建安」駕白色豐田車，我另搭計程車在巷口隨
      後接應，甲○○與建安進去搶劫後駕車離開，我見狀亦乘計程車離去，約一小
      時後我們在調茶局見面云云（見警卷第四頁反面）。經核被告乙○○於警訊之
      初所供係共同被告蘇佑德與其等共謀黑吃黑安非他命而自導自演被搶劫乙節，
      並無實據證明，且為共同被告蘇佑德所否認，而共同被告丙○○亦供稱係歐忠
      信要其改稱係共同被告蘇佑德黑吃黑等語，且公訴人亦未認定被告蘇佑德、歐
      忠信等人有何侵吞蔡尚銳之安非他命情事，被告乙○○於警訊之初此部分說詞
      ，亦不足信。
（八）被告歐忠信、丙○○、甲○○三人強盜所得安非他命，據證人蔡尚銳供述約重
      六十六公斤，而被告歐忠信、丙○○於警偵訊中均係供述所強劫之物為安非他
      命，且就該重量亦曾於警、偵訊時供認而無異議，因未曾扣案，無法了解實重
      ，然數量甚巨、價值不菲自明。歐忠信、丙○○、甲○○三人係因販毒有暴利
      可圖，始願干犯重罪持槍強盜，如無圖其暴利，其三人何以至此？況衡情如自
      行留用，亦不須如此多之份量，至於三人如何朋分？是否全數賣出？有多少尚
      在己處？經原審多次查訊，被告等均拒不回答，而本件除歐忠信曾於警訊及偵
      查中供述搶到後三天就賣出五十四公斤安非他命給孫永昇或其仲介之不詳姓名
      買者，除此一供詞外，別無其他實據證明有售出之行為，孫永昇自始否認有此
      犯行，而歐忠信事後又翻異前詞，依卷內資料，已無其他資料可供佐證，自難
      以系爭安非他命均未曾起獲，而遽認歐忠信三人已將其全數賣出，而犯有非法
      販賣麻醉藥品安非他命之犯行（被告乙○○無非法販賣安非他命理由詳如後述
      ），惟系爭安非他命數量龐大、價值不菲，歐忠信等人不惜干犯重罪而勢在必
      得，顯係有販賣圖得暴利之誘因以致於此，不論事後如何分贓，被告歐忠信、
      丙○○、甲○○三人堪認係出於販賣之意圖，並因強劫而持有安非他命之犯行
      甚明，至於被告三人或於警訊供述有分到八萬元及○點五公斤安非他命，（見
      丙○○警訊筆錄第三十七、三十八頁），或供述丙○○、甲○○隨即取走一公
      斤，剩下我載走第三天賣給孫永昇三百萬元，只拿到一百五十萬元云云（見歐
      忠信警訊筆錄第二十四頁反面），或供述沒有搶、沒有賣云云，本院經查既並
      無被告歐忠信三人已售出安非他命之相關罪證，已如前述，自無法認定其三人
      已有獲取販毒之犯罪所得。至於該三人攜帶安非他命離去之行為，並不該當運
      輸安非他命犯行，蓋「運輸」固不以為他人輸送為必要，即為自己輸送者亦包
      括在內，如前所述，惟該三人雖攜有上開安非他命，並自丁○○住處離去往高
      雄縣岡山鎮○○○路調茶局泡沫紅茶店方向移動之短程距離，甚至藏匿他處，
      然依其犯意係因意圖販賣而作案強劫並持有之，而欲取回收藏並伺機出售而已
      ，應認被告歐忠信三人並無另行運送麻醉藥品之犯意，併此說明。又本件事證
      已明，被告乙○○選任辯護人請求傳訊證人童樹生以查明是否確有安非他命，
      另傳喚刑事偵查員黃勝揮、葉瑞忠及戴文恭以釐清案情，因本案事證已明，本
      院認無傳訊渠等之必要。另被告甲○○請求傳訊調茶局泡沫紅茶店老板及服務
      生，指證其是否有到過該店一事，亦因事證已明，本院認無必要，附此明。
三、查被告乙○○、甲○○、丙○○行為後，毒品危害防制條例於八十七年五月二十
    日經總統公布，並於同年月二十二日施行。麻醉藥品管理條例第十三條之一第二
    項第一款非法販賣安非他命者，處五年以上有期徒刑得併科五萬元以下罰金；以
    及同條項第二款有關意圖販賣而非法持有，處三年以上、十年以下有期徒刑得併
    科三萬元以下罰金之之規定，亦於毒品危害防制條例內明定，將『安非他命』列
    為該條例第二條第二項第二款所定之第二級毒品，並於該條例第四條第二項明定
    販賣第二級毒品者，其罪之法定刑為無期徒刑或處七年以上有期徒刑，得併科新
    台幣七百萬元以下罰金，以及該條例第五條第二項之意圖販賣而持有第二級毒品
    者，其罪之法定刑為五年以上有期徒刑，得併科新台幣五百萬元以下罰金，比較
    新舊條文之刑度，以麻醉藥品管理條例較有利於行為人，依刑法第二條第一項但
    書之規定，自應適用麻醉藥品管理條例論處。又被告乙○○、甲○○、丙○○行
    為後，槍砲彈藥刀械管制條例已於八十六年十一月二十四日修正公布，於同年月
    廿六日施行，修正後之槍砲彈藥刀械管制條例第十條第四項之未經許可、持有模
    型槍罪其法定刑為三年以上、十年以下有期徒刑，併科新台幣七百萬元以下罰金
    ，較之修正前槍彈藥刀械管制條例第九條之一第三項之處五年以下有期徒刑為
    重；修正後之槍砲彈藥刀械管制條例第十二條第四項之未經許可、持有子彈罪係
    處五年以下有期徒刑，併科新台幣三百萬元以下罰金，亦較之修正前槍彈藥刀
    械管制條例第十一條第三項之處三年以下有期徒刑為重，比較新舊條文之刑度，
    以修正前之槍砲彈藥刀械管制條例條文較有利於行為人，亦依刑法第二條第一項
    但書之規定而適用修正前之規定。再依修正前槍砲彈藥刀械管制條例第十三條之
    一之規定，犯該條例之罪，其他法律有較重處罰規定者，從其規定，而刑法第一
    百八十七條規定意圖供自己或他人犯罪之用，持有軍用子彈罪之法定本刑為五年
    以下有期徒刑，自較修正前同條例第十一條第三項所規定未經許可無故持有彈藥
    罪之法定本刑三年以下有期徒刑為重，故行為人如係意圖供犯罪之用而持有軍用
    彈藥，自應適用上開處罰較重之刑法第一百八十七條處斷。另被告乙○○、丙○○、甲○○攜槍結夥三人強盜行為後，懲治盜匪條例已於九十一年一月三十日公
    布廢止，刑法第三百廿八條、第三百三十條亦同時修正公布，普通強盜罪之法定
    本刑，修正後刑法第三百廿八條第一項規定「五年以上有期徒刑」，加重強盜罪
    之法定本刑，修正後之刑法第三百三十條規定「七年以上有期徒刑」，較諸懲治
    盜匪條例第五條一項第一款之「無期徒刑或七年以上有期徒刑」為輕，被告三人
    所犯加重強盜等罪，行為時有效之懲治盜匪條例及刑法同有處罰之規定，因懲治
    盜匪條例為刑法之特別法，依特別法優於普通法之法律適用原則而適用該條例，
    該條例廢止後，自應回歸適用刑法之相關規定，又懲治盜匪條例之廢止及刑法第
    三百廿八條、第三百三十條之修正係同時公布，因之，修正前之刑法第三百廿八
    條、第三百三十條並非中間法，即不生比較適用中間法之問題，該條例雖曰廢止
    ，因廢止前後均有刑罰規定，自屬刑法第二條第一項之行為後法律有變更，而非
    犯罪後之法律已廢止其刑罰，依刑法第二條第一項之規定，自應就被告行為時有
    效之懲治盜匪條例第五條第一項第一款與裁判時之修正後之刑法第三百三十條比
    較適用，自應適用裁判時之修正後刑法第三百三十條論罪科刑。
四、查本件被告乙○○、丙○○、甲○○三人，攜帶可供軍用、具殺傷力之西德製八
    ＭＭ半自動金屬模型槍一支、土造子彈二顆、改造子彈三顆，意圖為自己不法之
    所有，持槍彈脅迫丁○○至使不能抗拒，而強盜丁○○所持有數量龐大之麻醉藥
    品安非他命，並本於販賣之營利意圖而持有之，被告乙○○、丙○○、甲○○所
    為除均犯修正後刑法第三百三十條第一項之加重強盜罪（此部份公訴人認係犯懲
    治盜匪條例第五條第一項第一款之罪，容有未洽，起訴法條應予變更），及麻醉
    藥品管理條例第十三之一第二項第二款之意圖販賣而非法持有化學合成麻醉藥品
    罪（丁○○此部分公訴人認係犯麻醉藥品管理條例第十三條之一第一項第一款之
    非法販賣麻醉藥品罪，容有未洽，起訴法條亦應變更，理由如後述）外；另按丙○○非法持有槍彈之罪，為繼續犯，一經持有犯罪即告成立，至於持有繼續中，
    另為犯他罪而持有槍彈加以實施，因非自始即意圖以持有槍彈為犯他罪之方法，
    自非牽連犯，而屬數罪併罰範疇，丙○○上開非法持有槍彈部份既經法院另案判
    決確定，如前所述，而公訴人並於本案起訴書犯罪事實欄中加以交代此部份已據
    另案起訴，雖起訴書內所犯法條中載明丙○○犯有槍砲彈藥刀械管制條例第九條
    之一第三項、第十一條第三項之罪，應屬贅繕而非重行起訴，並無敘述此部份是
    否應為免訴或不另為免訴之諭知之必要，併予說明。至於被告乙○○、甲○○意
    圖供犯罪用而持有槍彈部分，係犯八十六年十一月二十四日修正前之槍砲彈藥刀
    械管制條例第九條之一第三項非法持有改造模型槍罪及刑法第一百八十七條之意
    圖供犯罪而持有軍用子彈罪。公訴人就持有子彈部分認其係犯槍砲彈藥刀械管制
    條例第十一條第三項之罪，自有未洽，惟二罪基本社會事實相同，起訴法條應予
    變更。又被告乙○○、甲○○一持有槍彈行為，同時觸犯上開二罪名，應依想像
    競合犯規定從一情節較重之非法持有改造模型槍罪論處。其等持有安非他命之低
    度行為，應為意圖販賣而非法持有安非他命之高度行為所吸收，故不另論其非法
    持有安非他命罪。被告乙○○、丙○○、甲○○三人就加重強盜及意圖販賣非法
    持有麻醉藥品部分；被告乙○○、甲○○間就意圖供犯罪用而持有槍械子彈部分
    ，互有犯意連絡、行為分擔，均為共同正犯。被告乙○○、丙○○、甲○○所犯
    上開各罪（乙○○、甲○○係各犯意圖供犯罪用非法持有槍械、加重強盜、意圖
    販賣而非法持有麻醉藥品罪；丙○○係犯加重強盜、意圖販賣而非法持有麻醉藥
    品罪）間，具有方法目的之牽連關係，應從較重之加重強盜罪論處（丙○○所犯
    單純非法持槍已據前案判決確定，且並不在本次起訴範圍內）。公訴人雖未就被
    告丙○○、甲○○意圖販賣而非法持有安非他命犯行起訴，惟此部份與起訴加重
    強盜有罪部分，有牽連犯裁判上一罪之關係，已如前述，自為起訴效力所及，本
    院自得併予審理。
五、公訴意旨另以：被告乙○○取得上開五十四公斤安非他命後，即與孫永昇共同基
    於販賣犯意聯絡，於八十六年四月二十三日許，推由孫永昇找到不詳買主，將上
    開五十四公斤之安非他命以三百萬元之價格，在岡山鎮，售予該買主，乙○○取
    得價金一百五十萬元，餘款原約一星期後付款而未付，因認被告乙○○另犯非法
    販賣麻醉藥品罪嫌云云；訊之被告乙○○否認此部份犯行，而公訴人認被告乙○○有非法販賣麻醉藥品犯行，係以被告乙○○於警偵訊中自白為其唯一論據，惟
    查刑事訴訟法第一百五十六條第二項規定：被告之自白，不得作為有罪判決之唯
    一證據，仍應調查其他必要之證據，以察其是否與事實相符，其立法旨意乃在防
    範被告自白之虛擬致與真實不符，故對自白在證據上之價值加以限制，明定須藉
    補強證據以擔保其真實性。乙○○於警訊固供稱：「（強盜安非他命得手後）至
    第三天，我便打呼叫器找孫永昇，並相約．．調茶局泡沫紅茶店見面，我並當面
    與孫永昇幫我將強盜得手之安非他命販售出去」，其將強盜取得之安非他命五十
    四公斤「交付岡山地區名叫孫永昇之人幫我賣至台中，共取得新台幣壹佰伍拾萬
    元」，復稱「孫永昇確實已將我行搶得手之安非他命五十四公斤仲介他人購買」
    、「他（孫永昇）介紹何人向我購買，我並不認識。但我行搶後過三日的晚上，
    孫永昇就約我在岡山公園西路之『調茶局泡沫紅茶店』內見面，我依舊駕駛租得
    之白色豐田轎車，載運餘五十四公斤安非他命至該處，對方則將新台幣壹佰伍拾
    萬元置放旁邊叫我清點：：：對方隨即出去將貨由我車後廂搬至他所駕駛之標緻
    四○型自小客車上」、「餘五十四公斤（安非他命）則交付孫永昇去販售」各等
    語，復於檢察官訊問時供稱「回去後我將安非他命交給孫永昇處理，隔天孫永昇
    就拿一百五十萬元給我，我拿一百一十萬元給我母親」云云（見本案第二七六八
    四號偵查卷第九十、一一九、一二七頁），然其對於強盜取得之安非他命，究竟
    係交付孫永昇幫其販賣至台中，抑由孫永昇介紹他人至位於岡山之上址泡沫紅茶
    店向其購買並交付部分貨款，前後供述並不一致；原審共同被告孫永昇於原審亦
    否認其情，證人即乙○○之母歐孫玉兩並稱未曾收到乙○○所稱交付之款項，及
    據中華電信股份有限公司台灣南區電信分公司函覆，並無身分證統一編號Ｚ00
    0000000號（即孫永昇之國民身分證號碼）之客戶租用其公司呼叫器門號
    等情（見原審卷第一○六、一○七、一一五頁），原審乃以孫永昇被訴與乙○○
    共同販賣化學合成麻醉藥品部分，不能證明其犯罪，而判決孫永昇無罪確定，則
    乙○○於警訊所供販賣安非他命之事，是否實在，即非無疑，此外查無其他積極
    證據足證被告乙○○有此部份非法販賣安非他命之犯行，此部份被告乙○○非法
    販賣安非他命犯罪不能證明，因此部分與本院前開認定被告乙○○意圖販賣而非
    法持有安非他命有罪部分，有高低度行為吸收關係，係實質上一罪，二者基本社
    會事實相同，僅變更檢察官起訴法條之問題，附此說明。
參、原審就被告丁○○、乙○○、丙○○、甲○○部分予以論罪科刑，固非無見。惟
：(1)上開被告丁○○運輸保管之安非他命，已遭共同被告乙○○、丙○○、甲○○強盜，脫離被告丁○○持有，該等安非他命違禁物，僅需於被告乙○○、丙○○及甲○○論罪科處主刑後，併予沒收即可，毋須另於被告丁○○部分再為沒收
    諭知，原判決於被告丁○○論罪科刑部分，併宣告沒收，容有未合。(2)按強暴即
    暴行，指有形的抑制人之反抗而言，本件被告乙○○、丙○○、甲○○之強盜行
    為既持槍架在被害人丁○○之身體，其已具體以槍接觸被害人丁○○之身體，對
    被害人丁○○實施暴行，應認此行為係屬強暴而非脅迫，惟原判決認係以脅迫方
    式為之，亦有未合。(3)被告乙○○、丙○○及甲○○所犯強盜部分，渠等行為後
    懲治盜匪條例業經修正廢止，刑法第三百二十八條、第三百三十條關於強盜罪部
    分，亦經修正公佈，有新舊法比較之問題，原判決未及比較適用，容有未洽。(4)
    被告丁○○所為觸犯幫助麻醉藥品管理條例第十三之一第二項第二款之意圖販賣
    而非法持有化學合成麻醉藥品安非他命罪，檢察官僅依麻醉藥品管理條例第十三
    之一第二項第五款之法條起訴，原審未予變更起訴法條，亦有未洽。被告丁○○
    、乙○○、丙○○、甲○○上訴意旨，否認犯罪，指摘原判決不當，雖無理由，
    惟原判決此部分既有上開可議，自應由本院就此部分予以撤銷改判。爰審酌被告
    丁○○運輸高達約六十六公斤之麻醉藥品安非他命，幫助他人圖得暴利，助長國
    民吸用麻醉藥品之氾濫風行，戕害國民健康至深且鉅，本不宜輕處，惟慮其並無
    從中獲利，較諸其餘被告情節較輕，且尚無前科，因交友不慎受拖累，及其犯罪
    之動機、目的、手段等一切情狀，量處有期徒刑五年二月；至於被告乙○○、甲○○、丙○○三人，有不良前科，素行欠佳，不思正途，竟以強盜方式劫取價值
    不菲之麻醉藥品安非他命，意圖販賣而持有，情節不輕，危害社會治安，破壞社
    會秩序，戕害國民健康，而乙○○立於策劃主導地位，情節較重，丙○○持槍部
    分已另行科處並服刑中及犯罪其他一切情狀，爰分別量處如主文第三項所示之刑
    ，以資懲處。另依被告乙○○、丙○○及甲○○三人所犯強盜罪之性質，認均有
    褫奪公權之必要，爰依刑法第三十七條第二項規定各諭知褫奪其公權如主文所示
    。末查，違禁物應依法宣告沒收，應沒收之物，如已於共犯中之一人確定判決諭
    知沒收，並已執行完畢時，對於其他共犯之判決，仍應再諭知沒收。不因共犯中
    之一人，前經確定判決並經執行完畢，而得於其他共犯之判決中免除沒收之宣告
    （最高法院六十五年六月二十二日、六十五年度第五次刑庭庭推總會議參照）。
    是以另案扣案之西德製八ＭＭ半自動金屬模型槍一支（含彈匣）、土造子彈一顆
    、改造子彈一顆，均屬違禁物，雖經檢察官執行沒收處分，仍應依刑法第三十八
    條第一項第一款之規定宣告沒收（至於已拆卸之土造子彈一顆、及供試射之改造
    子彈二顆既已失違禁物之性質，即不予宣告沒收）。又本案安非他命並未扣案，
    雖案發迄今已三年餘，然被告乙○○、丙○○等人均係於八十六年間即已分別遭
    另案羈押，並無證據可認該數量龐大、不易脫手之安非他命已全部滅失，仍應依
    法刑法第三十八條第一項第一款之規定宣告沒收。
據上論結，應依刑事訴訟法第三百六十九條第一項前段、第三百六十四條、第二百九
十九條第一項前段、第三百條，修正前槍彈藥刀械管制條例第九條之一第三項、第
十三條之一、麻醉藥品管理條例第十三條之一第二項第一款、第二款，刑法第十一條
、第二條第一項、第二十八條、第三百三十條第一項、第一百八十七條、第五十五條
、第三十條、第三十七條第二項、第三十八條第一項第一款，判決如主文。
本案經檢察官林應華到庭執行職務。
中      華      民      國    九十      年      九      月      六      日
                              臺灣高等法院高雄分院刑事第七庭
                                  審判長法官  李春昌
                                        法官  黃憲文
                                        法官  莊飛宗
右正本證明與原本無異。
如不服本判決應於收受本判決後十日內向本院提出上訴書狀，其未述上訴理由者，
並得於提起上訴後十日內向本院補提理由書狀（均須按他造當事人之人數附繕本)「
切勿逕送上級法院」。
                                      書記官  張明賢
中    華    民    國      九十一      年      九      月     九   日
附錄：本判決論罪科刑法條：
（現行法）刑法第三百三十條第一項：
犯強盜罪而有第三百二十一條第一項各款情形之一者，處七年以上有期徒刑。
刑法第一百八十七條
意圖供自己或他人犯罪之用，而製造、販賣、運輸或持有炸藥、棉花藥、雷汞或其他
相類之爆裂物或軍用槍砲、子彈者，處五年以下有期徒刑。
麻醉藥品管理條例第十三條之一第二項第一款、第二款：
違反前條之規定，其屬於第二條第四款之麻醉藥品者，依左列規定處罰：
一、非法輸入、製造、運輸、販賣者，處五年以上有期徒刑，得併科五萬元以下罰金
    。
二、意圖販賣而非法持有者，處三年以上十年以下有期徒刑，得併科三萬元以下罰金
    。


司法院資訊處製作；財團法人民間司法改革基金會備份。
